臺灣臺中地方法院民事判決            100年度家訴字第270號
原      告  台新資產管理股份有限公司
法定代理人  吳統雄
訴訟代理人  張智賢
被      告  欒麗鳳
            劉東圓
上列當事人間請求宣告夫妻分別財產制事件，本院於中華民國10
0年8月5日言詞辯論終結，判決如下：
    主  文
被告欒麗鳳與被告劉東圓間之夫妻財產制應改用分別財產制。
訴訟費用由被告負擔。
    事實及理由
一、原告起訴主張：被告2人為夫妻，現婚姻關係尚存續中，其
    等婚後並未向法院辦理夫妻分別財產制契約登記。被告欒麗
    鳳尚欠原告本金新臺幣（下同）399775元及其中393641元自
    95年2月9日起至清償日止，按年息20%計算之利息。嗣經原
    告於100年聲請強制執行被告欒麗鳳之財產，經鈞院100年度
    司執字第11878號強制執行，惟執行無著終結在案。且依被
    告欒麗鳳國稅局財產及所得資料顯示，被告欒麗鳳並無財產
    可供執行。為此爰依民法第1011條之規定，請准宣告被告間
    之夫妻財產制改為分別財產制等語。並聲明：如主文所示。
二、被告對原告主張均不爭執，惟辯稱目前無力清償云云，並均
    聲明：駁回原告之訴。
三、按夫妻未以契約訂立夫妻財產制者，除本法另有規定外，以
    法定財產制，為其夫妻財產制；債權人對於夫妻一方之財產
    已為扣押，而未得受清償時，法院因債權人之聲請，得宣告
    改用分別財產制，民法第1005條、第1011 條分別定有明文
    。而所謂未得受清償，包括全無可扣押之物或所扣押之物數
    量不足及所扣押之財產不足清償該為扣押之債權人債權等情
    形（最高法院89年度臺上字第854號判決意旨參照）。
四、原告主張之上開事實，業據其提出本院100年司執字第11878
    號債權憑證、國稅局98年財產所得清單、戶籍謄本、查詢畫
    面函各1份為證，被告亦不爭執，自堪信原告之主張為真實
    。
五、本件被告2人婚後未以契約訂立夫妻財產制，應以法定財產
    制為渠等之夫妻財產制，現因原告即債權人對於被告欒麗鳳
    之財產強制執行後，仍不足清償原告之債權，且被告欒麗鳳
    名下亦已無財產可供執行，是揆諸前揭說明，原告自有權聲
    請宣告改用被告間之夫妻財產制為分別財產制。從而原告本
    於民法第1011條之規定，求為判決如主文所示，為有理由，
    應予准許。
六、訴訟費用負擔之依據：民事訴訟法第78條、第85條第1項前
    段。
中    華    民    國  100    年    8    月    18    日
                      家事法庭法  官  涂秀玲
以上正本係照原本作成。
如對本判決上訴，須於判決送達後20日之不變期間內，向本院提
出上訴狀。如委任律師提起上訴者，應一併繳納上訴審裁判費。
中    華    民    國  100    年    8    月    18    日
                              書記官  薛淑玲